【裁判字號】    98,訴,304
【裁判日期】    970421
【裁判案由】    違反著作權法
【裁判全文】
臺灣屏東地方法院刑事判決               98年度訴字第304號
公  訴  人  臺灣屏東地方法院檢察署檢察官
被      告  丁○○
上列被告因違反著作權法案件，經檢察官提起公訴（97年度偵字
第2425號、第3797號），本院裁定改依簡式審判程序審理，判決
如下：
    主  文
丁○○意圖銷售而擅自以重製於光碟之方法侵害他人之著作財產
權，處有期徒刑玖月，緩刑年。扣案之電腦主機壹台（內含光
碟機、燒錄機各壹台）、如附表所示之盜版影音光碟貳佰壹拾片
、棉套壹批、空白光碟片貳佰陸拾片、光碟收藏盒陸盒，均沒收
。
    事  實
一、丁○○明知如附表光碟清冊所示「假面騎士劍」等電影之視
    聽著作（共210 片），係木棉花國際股份有限公司（下稱木
    棉花公司）、群英社股份有限公司公司（下稱群英社公司）
    、曼迪傳播有限公司（下稱曼迪公司）、弘恩文化事業有限
    公司（下稱弘恩公司）等著作財產權人在臺灣享有著作財產
    權之著作物，未經著作財產權人之同意或授權，不得擅自重
    製、散布。詎其竟基於意圖銷售而擅自重製於光碟之方法侵
    害他人著作財產權之犯意及明知係侵害著作財產權之光碟而
    散布之犯意，未經上開著作財產權人之同意或授權，自民國
    96年7 月初某日起至97年2 月中旬某日止，在其位於屏東縣
    屏東市○○里○○路○段2 巷16號之住處內，以自網路購得
    之盜版影音光碟，利用其所有之電腦（內含光碟機、燒錄機
    各1 台）及所購買之空白光碟片，擅自以直接燒錄拷貝之方
    式，重製如附表所示電影之視聽著作光碟，並於上址，利用
    其所有之電腦網路設備，在雅虎奇摩拍賣網站，以其所申設
    之「dragonman66 」帳號，於網路上張貼每片盜版影音光碟
    新臺幣（下同）8 元、每套（9 至16片）500 元至600 元不
    等之價格銷售散布之訊息，並留下其所申請之電子信箱「dr
    agonman66@yahoo.com.tw」供不特定人聯絡選購，俟客戶訂
    購後，通知買家將價金匯入其所申請設立之萬泰商業銀行屏
    東分行（下稱萬泰屏東分行）000000000000號帳戶，再以郵
    寄之方式寄送盜版影音光碟予顧客，藉上揭重製、散布前述
    侵害著作財產權之重製物之方式，侵害上開公司之著作財產
    權，前後獲利約2 至4 萬元。
二、嗣執行網路巡邏員警於97年1 月間某日發現該拍賣訊息後，
    出於蒐證之目的（欠缺應買真意），而下標購買，待取得購
    買商品「牙狼GA RO 電視版（1 ～25話完）DVD 全套＋白夜
    之魔獸前後篇DVD-附封面盒」1 套（共9 片）並經送請鑑定
    確認係盜版影音光碟，再經警於97年2 月29日下午3 時32分
    許持本院所核發之97年度聲搜字第153 號搜索票至其上開住
    處執行搜索查獲，並扣得其所有供重製盜版影音光碟使用之
    電腦主機1 台（內含光碟機、燒錄機各1 台）、如附表所示
    之盜版影音光碟210 片（含警方出於蒐證之目的所購得之盜
    版影音光碟7 片）及預備供重製盜版影音光碟使用之棉套1
    批、空白光碟片260 片、光碟收藏盒6 盒。
三、案經被害人木棉花公司、群英社公司、曼迪公司、弘恩公司
    告訴及內政部警政署保安警察第二總隊第一大隊第三中隊報
    請臺灣屏東地方法院檢察署檢察官偵查起訴。
    理  由
一、本件被告丁○○犯係死刑、無期徒刑、最輕本刑為3 年以上
    有期徒刑以外之罪，其於本院準備程序中就前揭被訴事實為
    有罪之陳述，經受命法官告知簡式審判程序之旨，並聽取其
    與公訴人之意見後，本院認無不得或不宜改依簡式審判程序
    進行之處，爰依刑事訴訟法第273 條之1 第1 項、第284 條
    之1 ，本院合議庭裁定由受命法官獨任依簡式審判程序審理
    ；又簡式審判程序之證據調查，依刑事訴訟法第273 條之2
    規定，不受同法第159 條第1 項審判外陳述排除之限制，再
    被告對於卷內之各項證據，亦不爭執證據能力，故卷內所列
    之各項證據，自得作為證據，合先敘明。
二、上揭事實，業據被告於警訊、偵查及本院審理時坦承不諱，
    並有告訴人代理人丙○○、乙○○、甲○○、戊○○、李志
    豪於警詢、偵查中所證述之情節相符，並有扣案如附表所示
    電影之視聽著作之錄影節目審查合格證明書影本、原產地證
    明書影本、授權證（授權書）影本及列印自被告在「YAHOO
    奇摩」拍賣網站所刊登販賣物品目錄網頁資料、申請人資料
    、上線IP資料、ADSL申設人查詢資料、萬泰屏東分行000000
    000000帳戶開戶基本資料、資金往來明細資料各1 份附卷可
    參；此外，復有如附表所示之盜版光碟210 片、被告所有且
    供重製上開盜版光碟片所用之電腦主機（內含燒錄器及燒錄
    機各1 台）1 台、預備供重製、銷售散布盜版光碟所用之棉
    套1 批、空白光碟片260 片及光碟收藏盒6 盒扣案可佐。綜
    上，被告上開自白，顯與事實相符，應堪信實。是本件事證
    明確，被告犯行洵堪認定，應依法論科。
三、按刑事法若干犯罪行為態樣，本質上原具有反覆、延續實行
    之特徵，立法時既予特別歸類，定為犯罪構成要件之行為要
    素，則行為人基於概括之犯意，在密切接近之一定時、地持
    續實行之複次行為，倘依社會通念，於客觀上認為符合一個
    反覆、延續性之行為觀念者，於刑法評價上，即應僅成立一
    罪。學理上所稱「集合犯」之職業性、營業性或收集性等具
    有重複特質之犯罪均屬之，例如經營、從事業務、收集、販
    賣、製造、散布等行為概念者是，被告明知係侵害著作財產
    權之重製光碟而散布、意圖銷售而擅自以重製於光碟之方法
    侵害他人之著作財產權之行為，顯然具有反覆性及延續性之
    特徵，如將之評價為數罪，恐與刑罰過度評價禁止原則相悖
    ，並有違憲法所揭櫫之比例原則，故被告自96年7 月初某日
    起至97年2 月中旬某日止之上開多次非法重製、以銷售方式
    散布非法重製光碟之犯行，應各評價為集合犯之實質上一罪
    ，較為合理；又刑法上之吸收犯，係指犯罪之性質上，其罪
    名之觀念中當然包含他行為者而言，亦即所發生之數個犯罪
    事實之間，依犯罪之性質及一般日常生活之經驗判斷，一方
    可以包含於他方犯罪觀念之中，遂逕行認定一方之罪，而置
    屬於實行階段性之他方於不論；其中吸收犯中之高度行為吸
    收低度行為，係以犯罪行為之發展，依其在刑法上之評價程
    度，得分為若干階段，即循序而進之行為，其前行之低度行
    為不外使後行之高度行為易於實現，則後行為之高度行為內
    容，實已涵蓋低度行為之結果，故高度行為當然吸收低度行
    為，其前後行為，在形態上雖屬分別獨立，但從同一法益之
    侵害觀點而言，具有必然之附隨關係，亦即具有階段之貫通
    性，禁止為雙重評價而應為單一之評價，如行為人擅自以重
    製之方法侵害他人之著作財產權，乃係意圖銷售，其重製後
    以銷售方法為散布行為，自應為意圖銷售而重製之高度行為
    所吸收，而為實質上一罪。而被告同時意圖銷售而以重製於
    光碟之方法侵害多人之著作權，一行為觸犯數個相同罪名，
    應依刑法第55條前段想像競合犯之規定從一重之論處（以告
    訴人所受損害最大者）。
四、故核被告意圖銷售而違法重製侵害他人著作財產權之光碟並
    散布之行為，係犯著作權法第91條第3 項之意圖銷售而擅自
    以重製於光碟之方法侵害他人之著作財產權罪。被告明知係
    侵害著作財產權之光碟重製物而散布之低度行為（即著作權
    法第91條之1 第3 項散布侵害著作財產權光碟罪部分），為
    意圖銷售而違法重製侵害他人著作財產權光碟之高度行為所
    吸收，不另論罪。爰審酌被告並無其他不良素行（有卷附臺
    灣屏東地方法院檢察署刑案資料查註紀錄表、臺灣高等法院
    被告前案紀錄表可參），基於一時貪念，竟任意非法重製復
    進而販售散布侵害他人著作財產權之盜版光碟片牟利，顯然
    欠缺保護智慧財產權之概念，並損及我國保護智慧財產權之
    國際形象，惟念及犯罪情節尚非甚重及犯後坦承犯行等一切
    情狀，量處如主文所示之刑。再被告前未曾因故意犯罪受有
    期徒刑以上刑之宣告（有卷附臺灣屏東地方法院檢察署刑案
    資料查註紀錄表、臺灣高等法院被告前案紀錄表可參），僅
    因一時失慮，致罹刑典，惟惡性尚非重大，且犯後態度良好
    深表悔意，復與告訴人均達成民事和解（見卷附和解契約書
    、陳報狀），有其歷經偵審程序及罪刑宣告之教訓，當知所
    警惕，信無再犯之虞，本院認前開對其宣告之刑，以暫不執
    行為適當，爰併予宣告緩刑3 年，以啟自新。
五、沒收部分：
  (一)扣案附表所示盜版光碟210 片、電腦主機（含光碟機、燒
    錄機各1 台）1 台，均為被告供犯著作權法第91條之1 第3
    項之罪所用之物；棉套1 批、空白光碟片260 片、光碟收
    藏盒6 盒，則為被告所有且預備供犯罪所用之物，均經被告
    供承在卷，故上開部分，應依著作權法第98條但書規定，
    不問屬於被告與否，上開部分，則依刑法第38條第1 項第
    2 款規定，均併予宣告沒收。
  (二)其餘扣案之盜版影音半成品129 片、其餘未經告訴人提出告
    訴之盜版光碟796 片部分，雖被告亦供稱為盜版物，然被告
    之自白不得作為有罪判決之唯一證據，況檢察官於起訴事實
    中，就此部分光碟有無涉及違反著作權法之不法情事隻字未
    提，又著作權法第91條第3 項、第91條之1 第3 項之罪，依
    同法第100 條但書規定，雖非屬告訴乃論之罪，然前揭扣案
    盜版光碟及半成品影音光碟所表彰之視聽著作，是否確屬受
    我國著作權法所保障者（猶以外國人之著作，尚須符合著作
    權法第4 條規定者，始受我國著作權法之保護），仍有賴相
    關證據（如被害人即著作權人之指述或其他書面資料）以資
    認定，惟遍閱全卷，查無此部分之任何資料可供本院審酌，
    自無從明瞭其著作權財產權人為何，更難認定是否受我國著
    作權法所保護，故此部分扣案光碟片亦難認與本案有關，故
    上開所示扣案物均不另為沒收之諭知，附此敘明。
據上論斷，應依刑事訴訟法第273 條之1 第1 項、第299 條第1
項前段，著作權法第91條第3 項、第98條，刑法第11條、第74條
第1 項第1 款、第38條第1 項第2 款，判決如主文。
本案經檢察官劉昀到庭執行職務。
中    華    民    國    97    年    4     月    21    日
                  刑事第一庭  法  官  許蓓雯
以上正本證明與原本無異。
如不服本判決應於收受判決後10日內向本院提出上訴書狀，並應
敘述具體理由；其未敘述上訴理由者，應於上訴期間屆滿後20日
內向本院補提理由書（均須按他造當事人之人數附繕本）「切勿
逕送上級法院」。
                              書記官  鄭美雀
中    華    民    國    98    年    4     月    21    日
附表：
   ┌──┬──────┬────────┬───────────┬───────────┐
   │    │            │                │                      │                      │
   │編號│光碟著作名稱│ 專屬授權期間   │  專屬授權之被授權人  │   備  註 （案號、頁數│
   │    │（數量）    │   （民國）     │                      │   何時和解、有無告訴 │
   │    │            │                │                      │   權）               │
   ├──┼──────┼────────┼───────────┼───────────┤
   │ 1  │假面騎士劍  │95.06.01～      │曼迪傳播有限公司      │●案號：97年偵字第2425│
   │    │ （61）     │100.01.22       │                      │        號            │
   │    │            │                │                      │  頁數：第19頁        │
   │    │            │                │                      │●和解協議書（97/07/03│
   │    │            │                │                      │  ）                  │
   │    │            │                │                      │案號：97年偵字第2425號│
   │    │            │                │                      │      第43頁          │
   ├──┼──────┼────────┼───────────┼───────────┤
   │ 2  │假面騎士FAIZ│94.08.01～      │曼迪傳播有限公司      │◎ 清冊誤載成假面騎士 │
   │    │（27）      │99.01.17        │                      │   555                │
   │    │            │                │                      │◎TV版是曼迪公司，劇場│
   │    │            │                │                      │  版是木棉花公司      │
   │    │            │                │                      │●案號：97年偵字第2425│
   │    │            │                │                      │        號            │
   │    │            │                │                      │  頁數：第18頁        │
   ├──┼──────┼────────┼───────────┼───────────┤
   │ 3  │假面騎士響鬼│96.08.01～      │曼迪傳播有限公司      │●案號：97年偵字第2425│
   │    │  （24）    │100.07.31       │                      │        號            │
   │    │            │                │                      │  頁數：第16頁        │
   ├──┼──────┼────────┼───────────┼───────────┤
   │ 4  │假面騎士響鬼│94.07.28～      │滿天星傳播有限公司    │◎清冊誤載成假面騎士響│
   │    │與七人之戰鬼│99.07.27        │                      │  鬼劇場版            │
   │    │劇場版（3） │                │                      │◎曼迪傳播有限公司與滿│
   │    │            │                │                      │  天星傳播公司（負責人│
   │    │            │                │                      │  郭慧敏 ）同一法務   │
   │    │            │                │                      │                      │
   ├──┼──────┼────────┼───────────┼───────────┤
   │ 5  │假面騎士劍& │94.01.01～      │ 曼迪傳播有限公司     │◎清冊誤載為特搜戰隊劇│
   │    │特搜戰隊刑事│99.06.30        │                      │  場版                │
   │    │連者劇場版（│                │                      │●97年偵字第2425號    │
   │    │3）         │                │                      │  第15頁              │
   ├──┼──────┼────────┼───────────┼───────────┤
   │ 6  │魔法戰隊魔連│94.07.28～      │ 曼迪傳播有限公司     │◎清冊誤載為魔法戰隊劇│
   │    │者劇場版    │99.07.27        │                      │  場版                │
   │    │地獄魔人的新│                │                      │●案號：97年偵字第2425│
   │    │娘（2）     │                │                      │        號            │
   │    │            │                │                      │  頁數：第13頁        │
   ├──┼──────┼────────┼───────────┼───────────┤
   │ 7  │惡魔人（1） │94.07.28～      │ 曼迪傳播有限公司     │●                    │
   │    │            │99.07.27        │                      │案號：97年偵字第2425號│
   │    │            │                │                      │頁數：第12頁          │
   ├──┼──────┼────────┼───────────┼───────────┤
   │ 8  │假面騎士555 │93.01.22～      │ 木棉花國際股份有限公 │◎見本院卷第24頁      │
   │    │劇場版（2） │98.01.21        │ 司                   │                      │
   │    │            │                │                      │●和解書（97/06/04 ） │
   │    │            │                │                      │案號：97年偵字第2425號│
   │    │            │                │                      │      第42頁          │
   ├──┼──────┼────────┼───────────┼───────────┤
   │ 9  │假面騎士龍騎│92.03.24～      │ 木棉花國際股份有限公 │●案號：保二（一）（3 │
   │    │劇場版（5） │97.03.23        │ 司                   │  ）警創字第0970002471│
   │    │            │                │                      │  號                  │
   │    │            │                │                      │ 頁數：第20頁         │
   ├──┼──────┼────────┼───────────┼───────────┤
   │10  │假面騎士顎門│92.03.24～      │ 木棉花國際股份有限公 │●案號：保二（一）（3 │
   │    │劇場版（2） │97.03.23        │ 司                   │  ）警創字第0970002471│
   │    │            │                │                      │  號                  │
   │    │            │                │                      │ 頁數：第19頁         │
   ├──┼──────┼────────┼───────────┼───────────┤
   │11  │救急戰隊特別│93.06.07～      │木棉花國際股份有限公  │◎清冊誤載為救急戰隊劇│
   │    │版（1）     │98.06.06        │司                    │  場版                │
   │    │            │                │                      │●案號：保二（一）（3 │
   │    │            │                │                      │  ）警創字第0970002471│
   │    │            │                │                      │  號                  │
   │    │            │                │                      │ 頁數：第30頁         │
   ├──┼──────┼────────┼───────────┼───────────┤
   │12  │爆龍戰隊劇場│93.01.22～      │ 木棉花國際股份有限公 │●案號：保二（一）（3 │
   │    │版（1）     │98.01.21        │ 司                   │  ）警創字第0970002471│
   │    │            │                │                      │  號                  │
   │    │            │                │                      │ 頁數：第50頁         │
   ├──┼──────┼────────┼───────────┼───────────┤
   │13  │忍風戰隊-咻 │92.10.31～      │ 木棉花國際股份有限公 │◎清冊誤載為忍風戰隊劇│
   │    │咻！THE     │97.10.30        │ 司                   │  場版                │
   │    │MOVIE 劇場版│                │                      │●案號：保二（一）（3 │
   │    │（2）       │                │                      │  ）警創字第 097000247│
   │    │            │                │                      │  1號                 │
   │    │            │                │                      │  頁數：第40頁        │
   │    │            │                │                      │                      │
   ├──┼──────┼────────┼───────────┼───────────┤
   │14  │未來戰隊VS救│93.06.07～      │ 木棉花國際股份有限公 │◎清冊誤載為未來戰隊VS│
   │    │急戰隊特別版│98.06.06        │ 司                   │  救急戰隊            │
   │    │（2）       │                │                      │●案號：保二（一）（3 │
   │    │            │                │                      │  ）警創字第0970002471│
   │    │            │                │                      │  號                  │
   │    │            │                │                      │ 頁數：第31頁         │
   ├──┼──────┼────────┼───────────┼───────────┤
   │15  │星獸戰隊VS  │93.06.07～      │ 木棉花國際股份有限公 │◎清冊誤載為星獸戰隊VS│
   │    │電磁戰隊特別│98.06.06        │ 司                   │  電磁戰隊            │
   │    │版（1）     │                │                      │●案號：保二（一）（3 │
   │    │            │                │                      │  ）警創字第0970002471│
   │    │            │                │                      │  號                  │
   │    │            │                │                      │ 頁數：第32頁         │
   ├──┼──────┼────────┼───────────┼───────────┤
   │16  │救急戰隊VS  │93.06.07～      │ 木棉花國際股份有限公 │◎清冊誤載為救急戰隊VS│
   │    │星獸戰隊特別│98.06.06        │ 司                   │  星獸戰隊            │
   │    │版（3）     │                │                      │●案號：保二（一）（3 │
   │    │            │                │                      │  ）警創字第0970002471│
   │    │            │                │                      │  號                  │
   │    │            │                │                      │ 頁數：第34頁         │
   ├──┼──────┼────────┼───────────┼───────────┤
   │17  │激走戰隊VS  │93.06.07~       │ 木棉花國際股份有限公 │◎清冊誤載為激走戰隊VS│
   │    │超力戰隊    │98.06.06        │ 司                   │  超力戰隊            │
   │    │特別版（2） │                │                      │●案號：保二（一）（3 │
   │    │            │                │                      │  ）警創字第0970002471│
   │    │            │                │                      │  號                  │
   │    │            │                │                      │  頁數：第35頁        │
   ├──┼──────┼────────┼───────────┼───────────┤
   │18  │超力戰隊VS  │93.06.07～      │ 木棉花國際股份有限公 │◎清冊誤載為超力戰隊VS│
   │    │忍者戰隊    │98.06.06        │ 司                   │  忍者戰隊            │
   │    │特別版（1） │                │                      │●案號：保二（一）（3 │
   │    │            │                │                      │  ）警創字第0970002471│
   │    │            │                │                      │  號                  │
   │    │            │                │                      │ 頁數：第36頁         │
   ├──┼──────┼────────┼───────────┼───────────┤
   │19  │爆龍戰隊VS  │93.06.07～      │木棉花國際股份有限公  │◎清冊誤載為爆龍戰隊VS│
   │    │忍風戰隊    │98.06.06        │司                    │  忍風戰隊            │
   │    │特別版（2） │                │                      │●案號：保二（一）（3 │
   │    │            │                │                      │  ）警創字第0970002471│
   │    │            │                │                      │  號                  │
   │    │            │                │                      │ 頁數：第29頁         │
   ├──┼──────┼────────┼───────────┼───────────┤
   │20  │電磁戰隊VS  │93.06.07～      │ 木棉花國際股份有限公 │◎清冊誤載為電磁戰隊VS│
   │    │激走戰隊    │98.06.06        │ 司                   │  激走戰隊            │
   │    │特別版（1） │                │                      │●案號：保二（一）（3 │
   │    │            │                │                      │  ）警創字第0970002471│
   │    │            │                │                      │  號                  │
   │    │            │                │                      │ 頁數：第33頁         │
   ├──┼──────┼────────┼───────────┼───────────┤
   │21  │忍風戰隊VS  │92.10.31～      │ 木棉花國際股份有限公 │◎清冊誤載為忍風戰隊VS│
   │    │百獸戰隊    │97.10.30        │ 司                   │  百獸戰隊            │
   │    │特別篇（3） │                │                      │●案號：保二（一）（3 │
   │    │            │                │                      │  ）警創字第0970002471│
   │    │            │                │                      │  號                  │
   │    │            │                │                      │ 頁數：第41頁         │
   ├──┼──────┼────────┼───────────┼───────────┤
   │22  │幻星神（35）│95.02.01～      │弘恩文化事業有限公司  │●案號：97年他字第173 │
   │    │            │99.01.31        │                      │        號            │
   │    │            │                │                      │  頁數：第6～15頁     │
   │    │            │                │                      │●和解書（97/04/02）  │
   │    │            │                │                      │  97年04月02日        │
   │    │            │                │                      │（案號：97年他字第173 │
   │    │            │                │                      │號  第74頁）          │
   ├──┼──────┼────────┼───────────┼───────────┤
   │23  │牙狼（ 26 ）│95.04.01～      │群英社國際股份有限公司│●案號：保二（一）（3 │
   │    │            │102.03.         │                      │  ）警創字第0970002471│
   │    │            │                │                      │  號                  │
   │    │            │                │                      │ 頁數：第58～60頁     │
   │    │            │                │                      │ 和解書（見本院卷第33 │
   │    │            │                │                      │ 至34頁）             │
   ├──┴──────┴────────┴───────────┴───────────┤
   │總計210片                                                                           │
   └──────────────────────────────────────────┘
本案論罪科刑法條：
著作權法第91條：
擅自以重製之方法侵害他人之著作財產權者，處3 年以下有期徒
刑、拘役，或科或併科新臺幣75萬元以下罰金。
意圖銷售或出租而擅自以重製之方法侵害他人之著作財產權者，
處6 月以上5 年以下有期徒刑，得併科新臺幣20萬元以上200 萬
元以下罰金。
以重製於光碟之方法犯前項之罪者，處6 月以上5 年以下有期徒
刑，得併科新臺幣50萬元以上500萬元以下罰金。


司法院資訊處製作；財團法人民間司法改革基金會備份。
